臺灣臺中地方法院刑事判決　　　　　　　　　　　　　九十年度易字第三四六號
　　公　訴　人　臺灣臺中地方法院檢察署檢察官
　　被　　　告　乙○○
　　　　　　　　甲○○
　　右　一　人　洪錫欽律師
　　選任辯護人
右列被告因傷害案件，經檢察官提起公訴（九十年度偵字第一八○五四號），本院判
決如左：
    主  文
乙○○、甲○○傷害人之身體，乙○○處有期徒刑參月，甲○○處拘役參拾日，如易
科罰金，均以參佰元折算壹日。
    事  實
一、乙○○及甲○○二人均居住於臺中市○○區○○路四號之三合院，於民國九十年
    九月五日二十二時三十分許，二人在上址廣場，因甲○○所飼養之大狗撲向乙○
    ○之小狗，乙○○質疑甲○○未為所飼養之大狗戴口罩有咬傷人之虞之事起爭執
    ，甲○○即以手推乙○○，詎乙○○因而心生不悅，基於普通傷害之故意，以拳
    頭毆打甲○○之臉部二至三下，致甲○○因而受有右臉瘀腫傷之傷害。甲○○遭
    乙○○毆打後，乃稱要找人手幫忙，即回家中，嗣因甲○○之子何政昌知悉甲○
    ○遭乙○○毆打之事，乃至乙○○家中要求乙○○向甲○○道歉，隨後甲○○亦
    與媳婦魏碧雲來到乙○○家中門外廣場處，乙○○遂走向甲○○，二人再起口角
    爭執，甲○○即伸手推乙○○之胸部，乙○○乃接續上開普通傷害之犯意，出手
    將甲○○推倒在地，致甲○○受有右肘瘀腫傷、右小腿擦傷瘀腫傷、右背部瘀腫
    傷等傷害，斯時魏碧雲見狀，恐乙○○再出手毆打甲○○，乃自後抱住乙○○之
    腳，乙○○因而重心不穩跌倒，甲○○即亦基於普通傷害之故意，出手勒住乙○
    ○之頸部，致乙○○亦受有頸部紅腫四處共十六公分之傷害。而甲○○嗣並因右
    臉瘀腫傷之外傷，併發慢性硬腦膜下出血。
二、案經莊慶華、甲○○分別訴由臺中市警察局第五分局報告臺灣臺中地方法院檢察
    署檢察官偵查起訴。
    理  由
一、訊據被告乙○○對於右揭徒手毆打被告甲○○臉部，致被告甲○○受有臉部瘀腫
    傷之傷害等情坦承不諱，惟辯稱：伊僅打被告甲○○一次，被告甲○○嗣後併發
    之慢性硬腦膜下出血之傷害，應非伊之毆打所造成云云；訊之被告甲○○則矢口
    否認有何傷害被告乙○○之犯行，辯稱：不知道被告乙○○為何會受傷云云。經
    查：
  （一）右揭被告乙○○毆打被告甲○○臉部成傷之事實，除據被告乙○○供承不諱
        外，並經被告甲○○於警訊、偵查（見偵卷第七頁至第九頁、第二十二頁背
        面）及本院九十年十一月十九日、同年十二月三日調查時均指訴遭被告乙○
        ○毆打臉部等情明確，且有證人莊雅雪於本院九十年十二月三日調查時證述
        ：被告二人於前揭時地因帶被告甲○○未為所飼養之犬戴口罩之事發生口角
        ，被告甲○○並推被告乙○○，二人即打起來等語明確；而被告甲○○受有
        如事實欄所載右臉瘀腫傷、右肘瘀腫傷、右小腿擦傷瘀腫傷、右背部瘀腫傷
        等傷害，嗣後因頭部外傷並慢性硬腦膜下出血等情，亦有行政院衛生署臺中
        醫院九○中醫證字第0885號驗傷診斷書（見偵卷第十三頁）、病歷及行政院
        國軍退除役官兵輔導委員會臺中榮民總醫院九十年十月四日出具之診斷證明
        書（見偵卷第二十四頁）各一份附卷可稽。
  （二）雖被告乙○○供稱：只有打被告甲○○臉部二、三下，後來並未再毆打被告
        甲○○云云，證人莊雅雪亦證述：被告乙○○嗣後並未再打被告甲○○云云
        ，惟查，被告甲○○確受有右肘瘀腫傷、右小腿擦傷瘀腫傷、右背部瘀腫傷
        等傷害乙節，已如前述，而證人莊雅雪於本院九十年十二月三日調查時雖證
        稱：被告二人初起爭執時，先是站著打，後來二人均摔倒在地云云，惟查被
        告二人於陳述事發經過時，均未供述斯時有被打倒在地之情形，是證人莊雅
        雪就此部分之證述，顯與被告二人供述案發當時情形不符，而觀諸本件被告
        二人因口角進而發生肢體衝突，事出突然，復有二次衝突之發生，且本院訊
        問證人莊雅雪之時，距離事發時間已相隔有三月之久，是證人莊雅雪證述被
        告二人第一次發生口角之時，均有跌倒在地云云，應係事隔日久，記憶不清
        所致。另被告二人於本院均陳述於第二次發生爭執時，有跌倒在地之情形（
        見本院九十年十二月三日調查筆錄第六頁第八行及倒數第二行）；且證人何
        政昌於九十年十二月三日調查時亦證述：伊到被告乙○○家中要其向被告甲
        ○○道歉打電話後，並在被告乙○○家中打電話請其父親回來處理，電話尚
        未打完，聽到外面有聲音，即出去看到被告甲○○被被告乙○○打倒在地上
        ，證人魏碧雲即從後面拉被告乙○○等語；證人魏碧雲復於同日證述：證人
        何政昌在被告乙○○家中打電話時，伊站在被告乙○○家門口，後來被告乙
        ○○又與被告甲○○起口角爭執，被告乙○○即突然衝過來把被告甲○○打
        倒在地，看到被告乙○○將被告甲○○打倒在地，伊即從被告乙○○後面抓
        住其褲腰帶將其往後拉等語，證人莊雅雪亦於同日證陳：被告二人第一次發
        生衝突後，證人何政昌來叫被告乙○○向被告甲○○道歉，被告乙○○就出
        去到門外，被告甲○○即揮拳打被告乙○○前胸部，證人魏碧雲即上前抓住
        被告之腳踝，被告乙○○即因掙扎而摔倒等語，是證人何政昌、魏碧雲雖就
        當時何人有出手毆打對方部分，與證人莊雅雪之陳述有所差異，惟就被告甲
        ○○與乙○○當時均有摔倒等情，分別與被告甲○○及乙○○所供述情節大
        致相符，是被告甲○○及乙○○二人均於第二次發生衝突之時，摔倒在地乙
        節，應堪認定。且觀諸被告甲○○所受除臉部瘀腫傷以外之傷害，均係在右
  側肢體之關節附近，足見該等傷勢，係因被告甲○○於第二次衝突時，摔倒
        在地所造成之傷害。又被告甲○○自承：證人何政昌叫被告乙○○出來向伊
        道歉，被告乙○○即稱：「我出來讓你打，打成像你這樣」，伊即將被告乙
        ○○推開，被告乙○○即將伊打倒在地上等語，核與證人莊雅雪前開證稱被
        告甲○○揮拳打被告乙○○胸部等語，雖就被告甲○○之肢體動作之方式有
        所差異，然就被告甲○○有以肢體接觸被告乙○○之身體乙節，則相互一致
        ，而觀諸被告乙○○之胸部並未有任何傷害，是被告甲○○所供，以手推被
        告乙○○等情，應較可採信，而證人莊雅雪證述被告甲○○揮拳打被告乙○
        ○云云，應係誇大之詞。被告甲○○以手推開被告乙○○後，證人魏碧雲有
        上前抓住被告乙○○之腳，嗣後再抱住被告乙○○之腰部等情，分別為被告
        乙○○及證人莊雅雪於本院九十年十二月三日調查時陳明在卷，證人魏碧雲
        亦於同日證述無訛，而堪認定。茍被告乙○○當時純屬受攻擊之一方，證人
        魏碧雲應不可能於被告乙○○被被告甲○○推開之後，即二度上前抱住被告
        乙○○，再佐以證人魏碧雲亦證述：當時抱不住被告乙○○等語，足徵被告
        乙○○當時應處於身體激烈活動之狀態，始會使證人魏碧雲一度變換抱住被
        告乙○○之位置。是被告乙○○當時應亦有發動攻擊之行為，應堪認定。是
        被告乙○○辯稱、證人莊雅雪證稱被告乙○○在第二次衝突之時，未出手打
        被告甲○○云云，應分別係事後卸責及迴護之詞，而不可採。
  （三）被告甲○○雖於本院九十年十一月十九日調查時指稱：被告乙○○於第二次
        毆打伊時，有拿一根長長的東西打伊云云，惟為被告乙○○所否認，且證人
        何政昌及莊雅雪均於本院同年十二月三日調查時證述：被告乙○○是用拳頭
        打被告甲○○等語屬實，足證被告乙○○應係徒手造成被告甲○○之傷害無
        誤。
  （四）又查，被告甲○○於九十年九月二十七日至行政院國軍退除役官兵輔導委員
        會臺中榮民總醫院急診部看診後由神經外科收療診斷為頭部外傷併右側額頂
        顳部慢性硬腦膜下血腫，係由病史、放射線學上診斷及手術發現總合結論等
        情，有該醫院九十年十二月六日九十中榮醫行字第四六三六號函及所附病歷
        各一份附於本院卷可查；嗣該醫院更明確表示：依行政院衛生署臺中醫院之
        病歷影本，甲○○確實於九十年九月六日因頭部外傷赴該院就醫，就疾病及
        病史之立論，此兩次之就醫過程應有極大的關聯性等語，足證被告甲○○嗣
        後併發之慢性硬腦膜下出血之傷，應係因被告乙○○毆打被告甲○○造成之
        右臉瘀腫傷之傷害所導致無疑。
  （五）另查，甲○○毆打被告乙○○，致乙○○受有頸部紅腫四處共十六公分之傷
        害等情，業據被告乙○○於警訊（見偵卷第十頁起至第十二頁）、偵查（見
        偵卷第二十三頁）、本院九十年十一月十九日及同年十二月三日調查時到庭
        指訴不移，並於本院九十年十一月十九日調查時指稱：證人魏碧雲從後面抱
        住伊，被告甲○○即從前面勒住伊脖子等語，核與證人莊雅雪於本院九十年
        十二月三日調查時證述：證人魏碧雲從腰部抱住被告乙○○，被告甲○○即
        從旁勒住被告乙○○之脖子等語相符，而被告乙○○受有頸部紅腫四處共十
        六公分之傷害乙節，亦有全民醫院九十年九月七日所出具之診斷證明書一份
        在卷可查（見偵卷第十四頁）。被告乙○○雖於警訊及偵查中均僅提及被告
        甲○○毆打其胸部之事，而未提及被告甲○○有勒住其頸部之事實，惟查觀
        諸被告甲○○及被告乙○○於警訊及偵查中就本件案發經過之描述，僅被告
        乙○○在偵查中提及有被證人魏碧雲抓住之事，至於被告二人於當晚曾二度
        發生爭執及有證人莊雅雪、何政昌及魏碧雲在場乙節。均未詳細論及，足證
        二人於警訊及偵查中所制作之筆錄，均未就案發過程詳加描述，致其供述或
        指訴，均有不完足之情形，是尚難以被告乙○○僅於警訊及偵查中提到被告
        甲○○有毆打伊胸部，而未指訴被告甲○○有勒住其頸部等情，即認被告乙
        ○○之指訴係虛偽不實。另被告甲○○確曾於第二次發生爭執時，有推開被
        告乙○○之舉動，已如前述，雖被告乙○○所指訴被告甲○○毆打伊云云，
        就被告甲○○接觸其身體之動作，稍嫌誇張，但仍可證明被告乙○○所指訴
        被告甲○○有以手對於被告乙○○之身體施以物理作用力乙節，即屬真實，
        自難以被告乙○○之胸部未因而產生任何傷害，而認被告乙○○之指訴係故
        意誣陷被告甲○○。參以被告乙○○指訴及證人莊雅雪證述被告甲○○有以
        手勒住被告乙○○頸部等情，亦與診斷證明書上所客觀顯現之頸部紅腫四處
        之傷情相符；而本件事發時間為九十年九月六日二十二時三十分許，業據被
        告二人於警訊時陳明在卷，而在本件事發過程中，被告二人曾發生二度爭執
        ，是其經過之時間應非短暫，然被告乙○○於同日十一時二十五分即已抵達
        全民醫院急診驗傷乙節，有前開全民醫院診斷證明書一紙在卷可查，足證被
        告乙○○應係於與被告甲○○之爭執結束後，立即至醫院就診等情，應可認
        定，則既無其他事證足以說明被告乙○○所受之傷害疑由他因所致，是被告
        乙○○頸部紅腫之傷害，應係被告甲○○所造成無誤。至證人何政昌及魏碧
        雲證述事發過程時，雖均未提及被告甲○○有勒住被告乙○○頸部之事，惟
        查證人何政昌與魏碧雲與被告甲○○分屬血親及姻親關係，其證言難免有偏
        袒被告甲○○之處，且證人何政昌於本院九十年十二月三日調查時證述：伊
        到外面時，被告甲○○已被打倒在地，而證人魏碧雲正在拉被告乙○○等語
        ，是證人何政昌應未在場目睹全部過程，應可認定；另證人魏碧雲於被告乙
        ○○所指訴被告甲○○自前方勒住其脖子之際，係自後抱住被告乙○○，是
        證人魏碧雲是否能注意到被告甲○○當時有何舉動，殊堪置疑，是證人何政
        昌及魏碧雲之證言，均未能做為有利於被告甲○○之認定。至被告乙○○前
        揭診斷證明書上所載右腕紅腫三公分、左腕紅腫一公分、右膝擦挫傷一點五
        公分等傷害，係被告乙○○於被證人魏碧雲抱住時掙扎跌倒時所造成者，業
        據被告乙○○供明在卷（見本院九十年十一月十九日筆錄第四頁），自非屬
        被告甲○○傷害行為所造成，併此敘明。
  （六）綜上所述，被告二人上開辯解，均係卸責飾詞，不足採信，本件事證明確，
        被告二人傷害犯行均堪以認定，應予依法論科。
二、核被告乙○○及甲○○所為，均係犯刑法第二百七十七條第一項之傷害罪。被告
    乙○○雖二次傷害被告甲○○，惟係本於單一犯意，應為接續犯而僅成立一罪。
    爰審酌被告乙○○及甲○○之素行、犯罪之動機、被告二人所受傷害之程度，被
    告乙○○犯後大致坦認犯行，應有認錯悔過之意，態度尚佳，被告甲○○否認犯
    行，缺乏認錯悔過之具體表現，犯後態度不良等一切情狀，分別量處如主文所示
    之刑，並諭知易科罰金之折算標準。
據上論斷，應依刑事訴訟法第二百九十九條第一項前段，刑法第二百七十七條第一項
、第四十一條第一項前段，罰金罰鍰提高標準條例第一條前段、第二項，判決如主文
。
中      華      民      國      九十一      年      四      月    十六  日
                                臺灣臺中地方法院刑事第七庭
                                 審判長法  官  夏  一  
                                       法  官  簡  源  希
                                       法  官  郭  妙  俐
右正本證明與原本無異。
如不服本判決，應於判決送達後十日內向本院提出上訴狀，上訴於臺灣高等法院臺中
分院( 須附繕本 )。
                                       書記官
中      華      民      國      九十一      年      四      月    十七  日
附錄本案論罪科刑法條全文
刑法第二百七十七條
傷害人之身體或健康者，處三年以下有期徒刑、拘役或一千元以下罰金。
犯前項之罪因而致人於死者，處無期徒刑或七年以上有期徒刑；致重傷者，處三年以
上十年以下有期徒刑。
